【裁判字號】    99,抗,279
【裁判日期】    991209
【裁判案由】    本票裁定
【裁判全文】
臺灣臺中地方法院民事裁定               99年度抗字第279號
抗  告  人  陳絹
相  對  人  林泳霈
上列抗告人與相對人間因聲請本票裁定事件，抗告人對於中華民
國99年10月14日本院司法事務官所為之裁定（99年度司票字第50
73號）提起抗告，本院合議庭裁定如下：
    主    文
抗告駁回。
抗告程序費用新臺幣壹仟元由抗告人負擔。
    理    由
一、按本票載明免除作成拒絕證書，則執票人聲請裁定准予強制
    執行時，毋庸提出已為付款提示之證據，故本票發票人對於
    執票人主張未為提示者，應負舉證之責任，此觀票據法第
    124條準用第95條但書之規定自明（最高法院84年度台抗字
    第22號裁判意旨參照）。又執票人依票據法第123條規定，
    向本票發票人行使追索權時，聲請法院裁定對發票人之財產
    強制執行者，係屬非訟事件，此項聲請之裁定，及抗告法院
    之裁定，僅依非訟事件程序，以審查強制執行許可與否，並
    無確定實體上法律關係存否之效力，而法院僅就本票形式上
    之要件是否具備予以審查，即為已足，至於當事人間實體上
    之爭執，應循訴訟程序以資解決，要非非訟裁定法院所得審
    酌（最高法院56年台抗字第714號、57年台抗字第76號判例
    意旨參照）。
二、本件相對人主張：其執有抗告人所簽發如原裁定所示之本票
    8紙，並均免除作成拒絕證書，詎屆期提示未獲付款，爰依
    票據法第123條規定聲請裁定許可強制執行等情，已據其提
    出本票8紙為證。原裁定予以准許，即無不合。
三、抗告意旨略以：抗告人與相對人間並無任何債務關係，相對
    人對於抗告人之票據債權不存在。又本票發票人經為免除作
    成拒絕證書之記載時，執票人得不請求作成拒絕證書，而行
    使追索權；然執票人在行使追索權前，仍應於所定期限內為
    付款之提示，本件執票人即相對人自始並未向抗告人為提示
    ，是相對人未為付款提示，即逕為提出本票准許強制執行之
    聲請，應非適法，為此提起抗告，請求廢棄原裁定云云。
四、經查，依首揭說明，執票人即相對人聲請裁定准予強制執行
    時，毋庸提出已為付款提示之證據，且抗告人就其主張相對
    人未為付款提示，應負舉證之責。從而，原裁定就系爭本票
    形式上之要件予以審查後，許可相對人所為強制執行之聲請
    ，於法尚無違誤。另抗告人主張與相對人間並無任何債務存
    在，相對人對於抗告人之票據債權不存在等情，核屬實體上
    之爭執，依前開說明，應由抗告人另行提起訴訟解決，而非
    本件非訟事件所得審究，仍應准為強制執行之裁定。綜上所
    述，本件抗告為無理由，應予駁回。
五、據上論結，本件抗告為無理由，依非訟事件法第46條、第21
    條第2項、第24條第1項，民事訴訟法第495條之1第1項、第
    449條第1項、第78條，裁定如主文。
中    華    民    國    99    年    12   月     9     日
                  民事第一庭   審判長法  官  李悌愷
                                     法  官  陳學德
                                     法  官  周玉蘭
以上正本係照原本作成。
如不服本裁定，僅得於收受本裁定正本送達後10日內，以適用法
規顯有錯誤為理由，委任律師向本院提出再抗告狀，（須附繕本
一份及繳納再抗告裁判費新台幣1,000元），經本院許可後始可
再抗告，前項許可以原裁定所涉及法律見解具有原則上重要性者
為限。
中    華    民    國    99    年    12    月    9     日
                                      書記官  董美惠

司法院資訊處製作；財團法人民間司法改革基金會備份。
